臺灣臺中地方法院民事判決　　　　　99年度訴字第804號
原　　　告　學習工場數位科技股份有限公司
法定代理人　林銘洲
訴訟代理人　周仲鼎律師
　　　　　　石長勝
被　　　告　黃麗珍
　　　　　　余曉曄
　　　　　　余文秀
　　　　　　余曉筌
　　　　　　黃守智
　　　　　　（即台中縣私立學習方舟文理短期補習班）
共　　　同
訴訟代理人　林邦賢律師
上列當事人間請求損害賠償事件，本院於民國99年12月29日言詞
辯論終結，判決如下：
    主  文
被告黃麗珍、余曉曄、余文秀、余曉筌、黃守智（即台中縣私立
學習方舟文理短期補習班）應連帶給付原告新臺幣玖萬柒仟零肆
拾玖元，及自民國九十九年五月二十一日起至清償日止，按週年
利率百分之五計算之利息。
原告其餘之訴駁回。
本判決原告勝訴部分得為假執行；但被告如以新臺幣玖萬柒仟零
肆拾玖元為原告預供擔保，得免為假執行。
訴訟費用新臺幣萬仟伍佰柒拾壹元，由被告連帶負擔新臺幣
玖佰玖拾壹元，餘由原告負擔。
原告其餘假執行之聲請駁回。
    事實及理由
壹、程序部分：
一、按訴狀送達後，原告不得將原訴變更或追加他訴，但擴張或
    減縮應受判決事項之聲明者，不在此限。民事訴訟法第255
    條第1項第3款定有明文。本件原告原起訴請求被告黃麗珍、
    余曉曄、余文秀、余曉筌、黃守智（即台中縣私立學習方舟
    文理短期補習班）應連帶給付原告新臺幣3,287,049元，及
    自起訴狀繕本送達翌日起至清償日止，按年息5%計算之利息
    。嗣起訴後，於民國99年12月29日言詞辯論期日當庭更正請
    求被告連帶給付2,675,049元，及自99年5月21日起至清償日
    止，按年息5%計算之利息，並經記明筆錄在卷。本院審酌原
    告上開請求，其訴訟標的及請求之原因事實與原訴仍屬相同
    ，僅請求之金額、遲延利息減少而已，核屬減縮應受判決事
    項之聲明，並非訴之變更或追加，依首揭法條規定，即無不
    合，應予准許，合先敘明。
二、次按合夥財產為合夥人全體所公同共有，故合夥非有獨立之
    人格，其因合夥事務而涉訟者，除由執行業務之合夥人代表
    合夥為原告或被告外，應由全體合夥人為原告或被告，其當
    事人始為適格（最高法院82年度台上字第3238號判決意旨參
    照）。查本件台中縣私立學習方舟文理短期補習班（下稱學
    習方舟補習班）組織型態為合夥，合夥人分別為被告黃麗珍
    、余曉曄、余文秀、余曉筌、黃守智5人等情，為被告自承
    ，復有學習方舟補習班基本資料1份在卷可稽。是依上開說
    明，本件原告以全體合夥人為被告提起本件訴訟，當事人自
    屬適格。
貳、實體部分：
一、原告起訴主張：
(一)被告黃麗珍、余曉曄、余文秀、余曉筌、黃守智為合夥關係
    ，並以被告黃麗珍為代表人設立學習方舟補習班，被告余曉
    曄擔任該合夥事業之班主任。原告於98年9月22日與被告簽
    訂學習工場美語加盟合約書（下稱系爭契約），加盟期間自
    98年9月23日起至101年9月30日止。依系爭契約約定原告應
    提供被告教育訓練與輔導課程、經營管理服務及授權被告使
    用原告相關教材、軟體、表格及共同物品；被告應於簽約起
    始日起一個月內懸掛原告統一規定之招牌及標幟，並不得任
    意使用及執行其他與原告相似之軟體及教材。惟原告於99年
    2月5日前往被告合夥事業所在探訪時，竟發現被告未懸掛原
    告之招牌及標幟，私自掛上及使用與原告相似性質且具競爭
    關係之訴外人吉的堡美語相關招牌及教材，顯然違反系爭契
    約第5條之規定，原告即發函要求被告改善，惟被告仍未履
    行系爭契約之約定。爰依系爭契約第10條規定終止兩造間之
    契約，並請求損害賠償。
(二)對被告抗辯之陳述：
   1、被告黃麗珍、余曉曄、余文秀、余曉筌及黃守智皆為學習
      方舟補習班之共同設立人，雖設立登記之代表人為被告黃
      麗珍，惟因合夥事業涉訟者，執行業務合夥人及合夥人全
      體即被告5人皆為民事訴訟法中適格當事人。
   2、於系爭契約上簽名者雖為被告余曉曄，然被告余曉曄除為
      學習方舟補習班之共同設立人外，亦為該補習班之班主任
      ，並實際上參與補習班之經營、宣傳及相關合約之審核等
      事務，原告洽談系爭契約時，皆由被告余曉曄接洽，足見
      被告余曉曄負責範圍包含學習方舟補習班之對外合約審閱
      及簽立。被告余曉曄於其執行事務之範圍內，應足以成為
      其合夥事業即學習方舟補習班之代表，不需全體合夥人皆
      須於契約上簽署始足成立，故系爭契約雖由被告余曉曄簽
      名，因此部分為余曉曄之業務範圍，被告余曉曄對外即有
      代表全體合夥人之權限，對外代理及處理學習方舟補習班
      事務。遑論被告已依系爭契約第6條規定給付履約保證金
      ，嗣雖辯稱為教材保證金云云，已曲解當事人真意及契約
      文字規定。
   3、被告擅自更換原告所提供之招牌、教材、服務及標幟，另
      行加盟吉的堡美語，換上吉的堡美語相關教材與招牌，顯
      違兩造系爭契約第5條規定，原告得依第10條規定終止系
      爭契約，沒收被告於簽約時已給付之履約保證金8萬元、
      加盟輔導金36萬元，並得請求下列損害賠償及相關費用：
    (1)、被告積欠教材貨款97,049元：兩造於簽立系爭契約後，
        被告即得以使用其自行申請之帳號及密碼，至原告網站
        上訂購教材，再由原告接獲訂單後出貨予被告，被告自
        98年9月起至99年2月止已向原告訂購97,049元之教材費
        用未付，原告自得請求貨款97,049元。
    (2)、原告預期所失利益578,000元：兩造系爭契約之加盟期
        間為3年，預計原告可獲取利益，以被告為原告加盟分
        校之平均教材費用950元（4本教材書本及3片CD），先
        行扣除教材成本125元（印刷成本100元＋光碟製作成本
        16元＋CD盒成本9元＝125元）、管銷成本210元後，再
        乘以被告余曉曄於招生會結束向原告表示被告分校學生
        已逾100人之平均學生人數100人，再乘以每3個月為1個
        收費週期，3年計12期，共計738,000元之預期利益。被
        告於加盟5個月時違約，扣除已花費加盟5個月之教材用
        品費用約16萬元，原告自得請求因可歸責於被告違約致
        未能履行系爭契約，原告生有578,000元之所失利益。
        若鈞院無法依據上開資料確認原告所受之損害額時，請
        依民事訴訟法第222條第2項規定，審酌本案相關事證後
        ，依所得心證逕行判決原告所受之損害數額。
    (3)、原告公司商譽損失200萬元：原告之加盟分校於全台已
        逾300家，均受原告保證為該學區之唯一分校，本件被
        告原屬原告直營部，於98年7月始轉讓被告經營，成為
        原告旗艦校，原告始同意以未來利益換算較優之交易價
        格將該分校轉讓被告，且其餘欲加盟原告之其他補教業
        者皆會要求參觀具加盟指標性意義之被告分校，審慎評
        估加盟同業之優缺點，故被告自行撤換原告品牌，加盟
        原告具競爭對象之吉的堡美語，打擊原告與加盟分校間
        之信賴關係，有害原告加盟業務之推展，致99年1月至5
        月間陸續有約10家之分校因而解除或不繼續加盟契約，
        以每家36萬元貨款，扣除書本印刷成本共50萬元，原告
        仍約略有310萬元之損失額。又被告妨害原告之商譽行
        為，已逐漸於補教界中流傳，於99年1月至5月間已陸續
        有6家美語分校要求與原告解除加盟契約，顯見被告擅
        自違約之行為已損原告商譽及多年來建立之口碑形象，
        爰請求因被告之侵權行為所致原告公司商譽受損共200
        萬元。
(三)聲明：被告黃麗珍、余曉曄、余文秀、余曉筌、黃守智即台
    中縣私立學習方舟文理短期補習班應連帶給付原告
    2,675,049元，及自99年5月21日起至清償日止，按年息5%計
    算之利息。
二、被告則以：
(一)學習方舟補習班非無當事人能力，原告以被告5人為當事人
    ，請求被告5人就本件應負連帶責任，即與民法第681條規定
    不符。
(二)否認學習方舟補習班與原告有簽訂系爭契約。蓋依民法第
    671條規定「合夥之事務，除契約另有訂定外，由合夥人全
    體共同執行之。」、「合夥之事務，如約定由合夥人中數人
    執行之，由該數人共同執行之。」，系爭契約書上卻僅有被
    告余曉曄一人簽名，對學習方舟補習班不生效力。又原告將
    原設立之台中縣私立學習工場文理技藝短期補習班經營權及
    營運設備，包括學生等讓與被告黃麗珍，有98年6月1日讓渡
    合約書可稽，依該讓渡合約書第5條、第6條約定，被告因合
    夥設立之學習方舟補習班乃由被告黃麗珍一人為執行合夥事
    務之人，與原告簽訂該讓渡合約，及為學習方舟補習班之代
    表人，則僅被告黃麗珍一人有為合夥事業對外代表權之人。
    被告余曉曄雖為學習方舟補習班班主任，但班主任並非補習
    班對外代表人，有臺中縣政府函釋可證。原告明知上情，且
    於系爭契約仍列有學習方舟補習班之代表人黃麗珍，惟本件
    系爭契約卻僅被告余曉曄1人簽名，未經學習方舟補習班之
    代表人即被告黃麗珍，乃至全體合夥人或學習方舟補習班簽
    名，系爭契約對學習方舟補習班自不發生效力。
(三)被告余曉曄為學習方舟補習班之班主任，負責補習班對內之
    一般行政及管理訓練等事務，對外未獲全體合夥人同意而有
    代表權，有被告余曉曄寄予原告之存證信函可證。且被告黃
    麗珍自原告上開讓渡合約受讓原告原有補習班學生約94人，
    其中約50人就讀台中縣大里市塗城國小，其餘就讀其他國小
    ，惟依系爭契約第1條所約定之市場範圍為台中縣大里市塗
    城國小，非經甲方（即原告）同意不得擴大或變更招生學生
    。由上開受讓學生就讀學校比例，影響將來補習班之招生及
    營運，對被告不利，被告豈會與原告簽訂系爭契約，惟為使
    受讓學生能正常上課，被告黃麗珍仍與原告洽談購買教材，
    原告亦同意出售教材，則兩造僅有購買教材之買賣關係，無
    加盟合約關係。
(四)兩造雖未發生加盟關係，但被告曾向原告訂購1年份補習教
    材，教材費用每月3萬元，共36萬元，被告以發票人黃守智
    、付款人彰化商業銀行南台中分行、發票日分別自98年10
    月起至99年9月，每月1日，面額均3萬元支票共12紙預先給
    付予原告，原告另要求被告給付8萬元之教材保證金以為貨
    款之擔保，則兩造間僅有教材買賣之契約關係，無加盟契約
    ，觀之現金支出傳票上記載之8萬元乃「教材保證金」非履
    約保證金、36萬元係「教材費用」，非加盟輔導金自明。被
    告雖有向原告訂購教材97,049元，但由上開36萬元之教材費
    用自得以扣除。
(五)縱認兩造間有加盟契約關係存在，觀之系爭契約第10條約定
    已特別載明以原告受有「實際損失」，始得向被告請求損害
    賠償，則原告請求之預期所失利益，非屬實際損害，且原告
    業已終止系爭契約，其終止後之權利亦隨之消滅，何有將來
    期待之利益可言。至原告片面主張每份教材950元，成本125
    元，其利潤即為成本之6.6倍，顯屬偏高，原告所主張預期
    所失利益未扣除真正成本價（即成本=真接材料+真接工人+
    管銷費用等），並否認原告提出之教材訂購單、教材成本明
    細及相關廠商單據之真正。又按近年來少子化問題，學校採
    取減班措施，補習班紛紛關閉時有所聞，除否認原告所提之
    解約美語分校資料之真正外，原告之其他加盟分校或因本身
    經營不善，或因原告加盟條件未優於他人，致有解約或不續
    約，與被告加盟吉的堡美語間顯無因果關係。
(六)聲明：
   1、原告之訴駁回。
   2、如受不利判決，願供擔保請准宣告免於假執行。
三、不爭執事項：
(一)被告黃麗珍、余曉曄、余文秀、余曉筌、黃守智為合夥關係
    ，並以黃麗珍為代表人設立台中縣私立學習方舟文理短期補
    習班，余曉曄擔任該合夥事業之班主任。
(二)原告與被告黃麗珍於98年6月11日簽訂讓渡合約書，由原告
    將其位於台中縣大里市○○路562號之原告附設台中縣私立
    學習工場文理技藝短期補習班之經營擁有權等以300萬元讓
    與被告黃麗珍。
(三)原告於98年9月22日與被告余曉曄簽訂學習工場美語加盟合
    約書，加盟期間自98年9月23日起至101年9月30日止。
(四)被告有給付原告8萬元之保證金。
(五)被告自原告受讓原有補習班學生94人。
(六)被告有向原告購買原證6之教材，金額共計97,049元。
(七)被告等合夥事業與訴外人吉的堡美語簽訂加盟合約。
四、法院之判斷：
    原告主張終止系爭加盟契約，並請求被告負擔損害賠償責任
    及相關費用，為被告以被告余曉曄非合夥事業之代表人，兩
    造間無加盟關係，且無侵害原告權利等詞置辯，則本件應審
    究者厥為：(一)兩造間有無成立加盟契約？(二)如有，原告
    可否主張被告違約而終止兩造間加盟契約？(三)原告可否請
    求被告違反加盟契約或侵權行為所生損害賠償？(四)如認原
    告有權請求，其可得請求之項目及金額為何？經查：
(一)兩造間有無成立加盟契約？
   1、本件被告余曉曄與原告於98年9月22日簽立學習工場美語
      加盟合約書，加盟期間自98年9月23日起至101年9月30日
      止，為兩造所不爭執，復有加盟合約書1份在卷可證，堪
      信為真實。被告抗辯稱學習方舟補習班為合夥型態，該合
      夥之代表人為被告黃麗珍，而非被告余曉曄，系爭合約書
      未經代表人黃麗珍或全體合夥人簽約，應屬無效云云。查
      ：
    (1)、按合夥之事務，除契約另有訂定或另有決議外，由合夥
        人全體共同執行之。合夥之通常事務，得由有執行權之
        各合夥人單獨執行之。民法第671條第1項第3項前段定
        有明文。又執行合夥事務之合夥人與合夥間，非有真正
        委任關係，故合夥人依約定或決議執行合夥事務者，於
        執行合夥事務之範圍內，對於第三人，為他合夥人之代
        表，民法第679條規定甚明。易言之，合夥人約定之名
        義上之代表人，與依約定或決議執行合夥事務之合夥人
        ，非必一致，後者於執行合夥事務之範圍內，對於第三
        人，亦為他合夥人之代表；是有執行權之合夥人，不一
        定係約定之名義上之代表人（最高法院91年度台上字第
        2649號判決意旨參照）。
    (2)、本件被告5人合夥出資經營學習方舟補習班，雖以被告
        黃麗珍為名義上代表人，但約定由被告余曉曄為學習方
        舟補習班之班主任，本件合夥事業為學習方舟補習班，
        而合夥人約定由被告余曉曄為補習班之班主任，為該補
        習班最高指導人員，綜理學習方舟補習班之事務，且確
        實由被告余曉曄為學習方舟補習班之執行者，則其於補
        習班之美語教學事務範圍內與原告簽立加盟合約書，誠
        屬執行合夥事務之合夥人。又學習方舟補習班於簽約後
        以另一合夥人黃守智為發票人，簽發保證金8萬元、加
        盟輔導金12期，每期各3萬元之支票（被告抗辯為教材
        費用詳如後述）為支付工具，益證學習方舟補習班肯認
        被告余曉曄上開簽約行為，足認被告余曉曄確為本件合
        夥人約定有執行權之合夥人。
    (3)、被告雖以被告黃麗珍與原告於98年6月11日所簽立之讓
        渡合約書抗辯，原告明知學習方舟補習班之代表人為被
        告黃麗珍云云。但查該讓渡合約係被告黃麗珍個人名義
        簽立，且該契約第5條、第6條約定內容略為尾款支付
        時間即甲（即原告）註銷原立案台中縣私立學習工場文
        理技藝短期補習班，並協助乙方（即補告黃麗珍）完成
        新立案短期補習班設立等情，有讓渡合約書在卷可參。
        上開契約書並非由學習方舟補習班之合夥事業與原當簽
        立，亦無本件除被告黃麗珍外之其他合夥人資料，是尚
        難以此認定學習方舟補習班確為被告黃麗珍為實際合夥
        事務執行者，被告抗辯不足採取。
    (4)、另按於合夥關係存續中，執行合夥事業之合夥人為他合
        夥之代表，其為合夥取得之物及權利，亦屬合夥人全體
        公同共有（最高法院64年台上1923號判例意旨參照）。
        又被委任執行合夥事務之合夥人，於依委任本旨執行合
        夥事務之範圍內，代表合夥與第三人所為之行為，直接
        對於合夥人全體發生效力，即使其行為係為他人為之，
        他合夥人亦不得據以對抗第三人（最高法院22年上字第
        1640號判例意旨參照）。被告余曉曄既為執行合夥事務
        之合夥人，依上開說明，其與原告所簽立之加盟合約對
        被告5人之合夥自屬有效。
   2、原告主張為被告加盟原告之契約，被告則抗辯係被告向原
      告購買教材之契約云云。經查：系爭合約書為「學習工場
      語加盟合約書」，並開宗明義記載：甲（即原告）、乙（
      即學習方舟補習班）雙方同意為推廣兒童美語教育及加強
      雙方合作，明確約定雙方權利義務關係……並約定乙方就
      本合約加盟權利之招生營業地址、市場範圍。其中第六條
      並約定：乙方簽約時應給付甲方履約保證金8萬元…乙方
      簽約時應一次性給付甲方加盟輔導金36萬元…等情，有系
      爭合約書1份在卷可證。由上開文義內容可知系爭合約書
      係加盟合約。被告雖以其內部傳票記載8萬元為教材保證
      金、36萬元係教材費用為抗辯，但查被告所提出之傳票為
      被告所製作，且為原告所否認，況被告抗辯之「教材保證
      金」、「教材費用」均與契約文義內容不符，且若被告所
      辯其所支付之36萬元為「預付」之教材費用，被告即已預
      付未產生之教材費用，又何須支付「教材保證金」？是被
      告所辯與一般市場交易經驗有違，不足採信。
(二)原告可否主張被告違約而終止兩造間加盟契約？
    按系爭合約書第5條第2款、第3款約定：乙方應於簽約起始
    日起1個月內懸掛甲方統一規定之招牌及標誌，製作費用由
    乙方支付。乙方若無法於規定期限內懸掛甲方統一規定之招
    牌及標誌，需經甲方同意。乙方應使用甲方提供之統一教材
    、軟體、表格及相關共同物品等。另第10條第1款第1點約定
    ：乙方有違反本合約第5條第2、3款情形者，甲方得終止合
    約。有系爭合約書在卷可稽。被告等合夥事業於系爭合約有
    效期間，與訴外人吉的堡美語簽訂加盟合約，並懸掛吉的堡
    美語招牌等情，為被告所不爭執，且有現場照片5張在卷可
    證，被告確有違反系爭合約第5條第2、3款約定情事，堪予
    認定。是原告自得依系爭合約第10條約定解除契約，原告已
    於99年2月26日以存證信函通知被告解除契約，為被告所不
    爭執，復有存證信函1份在卷可證，是原告依約解除系爭合
    約，洵屬有據。
(三)原告其可得請求之項目及金額為何？經查：
   1、教材貨款97,049元部分：原告主張被告依約使用其自行申
      請之帳號及密碼，至原告網站上訂購教材，再由原告接獲
      訂單後出貨予被告，被告自98年9月起至99年2月止已向原
      告訂購97,049元之教材費用等情，為被告所不爭執（見本
      院99年10月4日、99年12月29日言詞辯論筆錄）。被告以
      上開教材貨款已於預付教材費用36萬元中兌領，被告已無
      積欠為抗辯。但查系爭合約書第6條第2項約定：乙方簽約
      時應一次給付甲方加盟輔導金36萬元整，甲方取得該款項
      後，始得提供本合約第3條、第4條、第5條內容之服務。
      由上開文義可知被告以合夥人黃守智為發票人、付款人為
      彰化商業銀行南台中分行、發票日自98年10月起至99年9
      月止每月1日、面額各3萬元之支票12紙，共計36萬元係為
      履行支付加盟輔導金之義務，並非預付教材費用（參(一)
      之2之說明）。雖系爭合約書第6條第3項約定：乙方同意
      於合約期限內向甲方訂購36萬元之商品，並一次性預先給
      付甲方36萬元整之貨款，則甲方同意乙方取得免收本合約
      第六條第二款加盟輔導金36萬元之優惠。但被告未於合約
      期內向原告訂購36萬元之商品，亦未一次性預先給付甲方
      36萬元之貨款，自無法依上開約定免付加盟輔導金之優惠
      。被告向原告購買教材共計97049元未付，原告依約請求
      被告給付97,049元，洵屬有據，應予准許。
   2、預期所失利益578,000元部分：
    (1)、按民法第216條規定，損害賠償除法律另有規定或契約
        另有訂定外，應以填補債權人所受損害（積極損害）及
        所失利益（消極損害）為限。既存利益減少所受之積極
        損害，須與責任原因事實具有相當因果關係，始足當之
        。又依通常情形，或依已定之計劃、設備或其他特別情
        事，可得預期之利益，視為所失利益。該所失利益，固
        不以現實有此具體利益為限，惟該可得預期之利益，亦
        非指僅有取得利益之希望或可能為已足，尚須依通常情
        形，或依已定之計劃、設備或其他特別情事，具有客觀
        之確定性（最高法院95年度台上字第2895號判決意旨參
        照）。
    (2)、原告主張：兩造系爭契約之加盟期間3年，原告以被告
        為原告加盟分校之平均教材費用950元，扣除教材成本
        、管銷費用後，再以被告之平均學生人數100人計算，
        共738,000元之預期利益。再扣除原告已花費之教材用
        品費用約16萬元，原告因可歸責於被告違約致未能履行
        系爭契約，致生有578,000元之所失利益，為被告所否
        認。查被告有無需要訂購被告教材仍須以被告所招收學
        生是否訂購原告教材而定，況且原告並未舉證證明其依
        通常情形即可獲取如上開所示之利益，亦未證明其有何
        「已定之計劃或設備」以獲得如上開所示之利益，依上
        開說明，原告請求被告給付所失利益，尚屬無據。
   3、商譽損失200萬元部分：
    (1)、損害賠償之債，以有損害之發生及有責任原因之事實，
        並二者之間，有相當因果關係為成立要件。故原告所主
        張損害賠償之債，如不合於此項成立要件者，即難謂有
        損害賠償請求權存在（最高法院48年台上字第481號判
        例意旨參照）。次按所謂之相當因果關係，係指依經驗
        法則，綜合行為當時所存在之一切事實，為客觀之事後
        審查，在一般情形上，有此環境、有此行為之同一條件
        ，足以發生同一之結果者，該條件即為發生結果之相當
        條件，其行為與結果為有相當之因果關係。反之，若在
        一般情形上，有此同一條件存在，依客觀之審查，不必
        皆發生此結果，該條件與結果尚非相當，而僅屬偶發之
        事實，其行為與結果間即難認為有相當因果關係（最高
        法院96年度台上字第2032號判決意旨參照）。
    (2)、原告以其加盟分校於全台已逾300家，均受原告保證為
        該學區之唯一分校，本件被告原屬原告直營部，於98
        年7月始轉讓被告經營，成為原告旗艦校，原告始同意
        以未來利益換算較優之交易價格將該分校轉讓被告，且
        其餘欲加盟原告之其他補教業者皆會要求參觀具加盟指
        標性意義之被告分校，審慎評估加盟同業之優缺點，故
        被告自行撤換原告品牌，加盟原告具競爭對象之吉的堡
        美語，打擊原告與加盟分校間之信賴關係，有害原告加
        盟業務之推展，致99年1月至5月間陸續有約10家之分校
        因而解除或不繼續加盟契約，以每家36萬元貨款，扣除
        書本印刷成本共50萬元，原告仍約略有310萬元之損失
        額。又被告妨害原告之商譽行為，已逐漸於補教界中流
        傳，於99年1月至5月間已陸續有六家美語分校要求與原
        告解除加盟契約，顯見被告擅自違約之行為已損原告商
        譽及多年來建立之口碑形象，爰請求因被告之侵權行為
        所致原告公司商譽受損共200萬元，為告所否認。按依
        民事訴訟法第277條規定及上開說明，原告自應就其所
        稱之商譽損失與原告違約行為具有因果關係負舉證責任
        。原告自稱於99年2月5日前往被告處探訪，發現被告未
        懸掛原告招牌之違約行為，並於99年2月26日寄送存證
        信函解除契約（見起訴書），足證系爭合約於99年2 月
        26日始解除，而原告主張自99年1月起即陸續有分校要
        求與原告解除加盟契約，由原告分校解除加盟契約時間
        在系爭合約解除之前，益證各分校與原告解除加盟合約
        與被告違約未具因果關係。原告未舉證證明其加盟分校
        係以被告與原告解除契約為由而解除加盟契約，而依經
        驗法則判斷各分校是否與原告解除加盟契約，應繫於各
        分校之經營成效與原告之服務情況為斷。本院審酌在一
        般情形，依客觀之審查，被告違約並非皆發生原告主張
        之其分校與其解約之結果，是原告主張之條件與結果尚
        非相當，而僅屬偶發之事實，被告違約行為與其所稱之
        商譽損失之結果間即難認為有相當因果關係，原告此部
        分之請求尚屬無據。
五、綜上所述，原告依契約及合夥之法律關係，請求被告連帶給
    付教材貨款97,049元及自99年5月21日起，至清償日止，按
    年息5%計算之利息，為有理由，應予准許；逾此部分之請求
    ，為無理由，不應准許。
六、就原告勝訴部分，係所命給付金額未逾50萬元之判決，自應
    依民事訴訟法第389條第1項第5款之規定，依職權宣告假執
    行。被告陳明願供擔保，請准宣告免為假執行，經核並無不
    合，爰酌定相當擔保金額，併准許之。
七、本件訴訟費用為裁判費33,571元，本院審酌本件一部勝訴、
    一部敗訴之情形，由被告連帶負擔991元，餘由原告負擔。
八、本件事證已臻明確，兩造其餘之攻擊防禦方法，經審酌後認
    與判決基礎之事實及結果並無影響，爰不一一贅述，併此敘
    明。
九、本件原告之訴一部有理由，一部無理由，依民事訴訟法第38
    9條第1項第5款、第392條第2項、第79條、第85條第2項，判
    決如主文。
中    華    民    國    100    年    1    月    12    日
                  民事第一庭    法  官  周玉蘭
以上正本係照原本作成。
如對本判決上訴，須於判決送達後20日內向本院提出上訴狀（須
附繕本）。如委任律師提起上訴者，應一併繳納上訴審裁判費。
中    華    民    國    100    年    1    月    12    日
                                書記官  董美惠